【裁判字號】    98,審訴,4535
【裁判日期】    981224
【裁判案由】    毒品危害防制條例
【裁判全文】
臺灣高雄地方法院刑事判決            98年度審訴字第4535號
公  訴  人  臺灣高雄地方法院檢察署檢察官
被      告  甲○○
                    （現另案在於臺灣屏東監獄執行中）
上列被告因毒品危害防制條例案件，經檢察官提起公訴（98年度
毒偵字第4918號），嗣於本院準備程序中，被告就被訴事實為有
罪之陳述，經本院告知簡式審判程序之旨，並聽取被告與公訴人
之意見後，合議庭裁定由受命法官獨任進行簡式審判程序，判決
如下：
    主  文
甲○○施用第一級毒品，累犯，處有期徒刑拾月。扣案摻有咖啡
因成分之第一級毒品海洛因壹包（含包裝袋，檢驗後淨重為零點
零參玖公克）沒收銷燬之。
    事  實
一、甲○○前於民國89年間，因施用毒品案件，經本院裁定送觀
    察、勒戒後，認有繼續施用毒品傾向，再裁定令入戒治處所
    強制戒治，嗣經裁定停止戒治，於90年9 月28日保護管束期
    滿未經撤銷，而視為強制戒治執行完畢，由臺灣高雄地方法
    院檢察署檢察官以91年度戒毒偵字第122 號為不起訴處分確
    定。又於92年間，因施用毒品案件，經本院以92年度訴字第
    1293號判處有期徒刑7 月，而於93年8 月28日執行完畢。另
    於96年間因竊盜及施用毒品案件，經分別判處有期徒刑處3
    月、8 月，並減為1 月15日、4 月，定應執行刑為有期徒刑
    5 月確定，於97年1 月8 日入監執行，並於97年6 月7 日執
    行完畢。於上開有期徒刑執行完畢後，復於98年3 月、4 月
    間分別施用第一級毒品海洛因1 次，而上開犯行，業經本院
    以98年度審訴字第1802號、98年度審訴字第2867號，分別判
    處有期徒刑9 月、8 月確定。詎猶不知戒除毒癮，復基於施
    用第一級毒品海洛因之犯意，於98年7 月28日上午8 時許，
    於高雄縣大寮鄉○○道路旁，以針筒注射方式，施用第一級
    毒品海洛因1 次。嗣於98年7 月28日10時許，在高雄縣大寮
    鄉○○路，因其行跡可疑為警盤查，當場扣得摻有第一級毒
    品海洛因及第五級毒品咖啡因成分之灰色粉末1 包（驗前淨
    重0.049 公克，驗後淨重0.039 公克），並經同意後採尿送
    驗，結果呈可待因、嗎啡陽性反應，而悉上情。
二、案經高雄市政府警察局三民第二分局報請臺灣高雄地方法院
    檢察署檢察官偵查起訴。
    理  由
一、本件被告甲○○所犯係死刑、無期徒刑、最輕本刑為3 年以
    上有期徒刑以外之罪，其於準備程序中就被訴事實為有罪之
    陳述，經本院告知簡式審判程序之旨，並聽取公訴人及被告
    意見後，合議庭裁定由受命法官獨任進行簡式審判程序，合
    先敘明。
二、訊據被告對於上揭時、地，施用第一級毒品海洛因之事實，
    坦承不諱，而被告為警查獲所採之尿液檢體，經送高雄市立
    凱旋醫院檢驗結果，呈現可待因、嗎啡陽性反應，此有高雄
    市立凱旋醫院98年8 月18日A00000000 號濫用藥物尿液報告
    暨高雄市政府警察局三民二分局偵辦毒品案件嫌疑人尿液採
    證代碼對照表各1 份附卷可稽，又扣案之灰色粉末1 包，經
    送檢驗結果，確係第一級毒品海洛因成分（驗前淨重0.049
    公克，驗後淨重0.039 公克，惟其中另摻雜第五級毒品咖啡
    因成分），亦有高雄市立凱旋醫院98年9 月8 日高市凱醫驗
    字第11079 號濫用藥物成品檢驗鑑定書1 份在卷可憑（見偵
    卷第11頁）。足徵被告之任意性自白核與事實相符，應堪信
    為真實，可採為本件論罪科刑之依據。是本件事證明確，被
    告施用第一級毒品犯行，洵堪認定，應予依法論科。
三、按海洛因為毒品危害防制條例第2 條第2 項第1 款所稱之第
    一級毒品，不得施用、持有。次按觀察、勒戒或強制戒治執
    行完畢釋放後，5 年內再犯第10條之罪者，應依一般刑事訴
    訟程序予以起訴論罪科刑，此觀諸毒品危害防制條例第20條
    、第23條第2 項規定自明。再按犯毒品危害防制條例第10條
    之罪，經觀察、勒戒後，認無繼續施用毒品之傾向，應即釋
    放，並為不起訴處分；認有繼續施用毒品之傾向者，應由檢
    察官聲請法院裁定令入戒治處所施以強制戒治，至無繼續戒
    治之必要，強制戒治期滿，應即釋放，由檢察官為不起訴處
    分。經觀察勒戒、強制戒治執行完畢釋放後，5 年內再犯第
    10條之罪，依民國93年1 月9 日修正施行之毒品危害防制條
    例第23條第2 項規定意旨，應由檢察官偵查起訴。又依修正
    後之規定，僅限於「初犯」及「5 年後再犯」二種情形，始
    應先經觀察、勒戒或強制戒治程序。倘被告於5 年內已再犯
    ，經依法追訴處罰，縱其第3 次（或第3 次以上）再度施用
    毒品之時間，在初犯經觀察、勒戒或強制戒治執行完畢釋放
    5 年以後，已不合於「5 年後再犯」之規定，且因已於「5
    年內再犯」，顯見其再犯率甚高，原實施觀察、勒戒或強制
    戒治，已無法收其實效，即應依該條例第10條處罰（最高法
    院97年度第5 次刑事庭會議決議參照）。查被告前於民國89
    年間，因施用毒品案件，經本院裁定送觀察、勒戒後，認有
    繼續施用毒品傾向，再裁定令入戒治處所強制戒治，嗣經裁
    定停止戒治，於90年9 月28日保護管束期滿未經撤銷，而視
    為強制戒治執行完畢，由臺灣高雄地方法院檢察署檢察官以
    91年度戒毒偵字第122 號為不起訴處分確定。又於92年間，
    因施用毒品案件，經本院以92年度訴字第1293號判處有期徒
    刑7 月，而於93年8 月28日執行完畢等情，有臺灣高等法院
    被告前案紀錄表在卷可憑，因被告於強制戒治執行完畢釋放
    後，5 年內再犯毒品危害防制條例第10條之罪，且再犯本罪
    ，是依前開說明，應依法追訴處罰。
四、核被告所為，係犯毒品危害防制條例第10條第1 項之施用第
    一級毒品罪。被告持有第一級毒品後進而施用，其持有之低
    度行為應為施用之高度行為所吸收，故不另論其持有毒品罪
    。又被告有如起訴書犯罪事實欄所載之前案紀錄等情，有臺
    灣高等法院被告前案紀錄表可參，其受有期徒刑執行完畢後
    ，5 年內故意再犯本件有期徒刑以上之罪，為累犯，應依刑
    法第47條第1 項之規定，加重其刑。本院審酌被告前因施用
    毒品案件，經強制戒治程序，由檢察官不起訴處分後，仍不
    知悛悔，再次施用毒品自戕其身，顯然缺乏戒絕毒品之決心
    ，惟念及被告坦承施用第一級毒品之事實，且其行為尚未害
    及他人，並斟酌被告之犯罪動機、手段以及被告之智識程度
    等一切情狀，量處如主文所示之刑。另扣案之灰色粉末1 包
    ，經送檢驗結果確含第一級毒品海洛因之情，已如上述，應
    依毒品危害防制條例第18條第1 項前段規定宣告沒收銷燬之
    ，至其中摻雜之第五級毒品咖啡因，雖非毒品危害防制條例
    第18條所規定應沒收銷燬之毒品，但業與海洛因混合而無法
    析離；又上開毒品之包裝袋包覆毒品，其上顯留有該毒品之
    殘渣，衡情自難與之剝離，均應整體視之為第一級毒品，併
    予宣告沒收銷燬之；此外，鑑驗耗用之海洛因既已滅失，自
    無庸宣告沒收銷燬之。
據上論斷，應依刑事訴訟法第273 條之1 第1 項、第284 條之1
、第299 條第1 項前段，毒品危害防制條例第10條第1 項、第18
條第1 項前段，刑法第11條、第47條第1 項，判決如主文。
本案經檢察官杜妍慧到庭執行職務。
中    華    民    國    98    年   12     月    24    日
                  刑事第十庭  法  官  曾子珍
以上正本證明與原本無異。
如不服本判決，應於收受送達後10日內向本院提出上訴書狀。
中    華    民    國    98    年   12    月     24    日
                              書記官  李承悌
附錄本判決論罪科刑法條全文：
毒品危害防制條例第10條
施用第一級毒品者，處6月以上5年以下有期徒刑。
施用第二級毒品者，處3年以下有期徒刑。


司法院資訊處製作；財團法人民間司法改革基金會備份。
